最高法院刑事判決　　　　　　一○○年度台上字第三○六九號
上　訴　人　陳國祥
　　　　　　陳國文
　　　　　　黃安麒
共　　　同
選任辯護人　袁健峰律師
　　　　　　陽文瑜律師
上列上訴人等因妨害投票案件，不服台灣高等法院中華民國一０
０年四月七日第二審判決（一００年度上訴字第三四九號；起訴
案號：台灣桃園地方法院檢察署九十九度選偵字第六九號），提
起上訴，本院判決如下：　　　　
    主  文
上訴駁回。
    理  由
一、上訴人陳國祥部分
按第三審上訴書狀，應敘述上訴之理由，其未敘述者，得於提起
上訴後十日內補提理由書於原審法院，已逾上述期間，而於第三
審法院未判決前仍未提出上訴理由書狀者，第三審法院應以判決
駁回之，刑事訴訟法第三百八十二條第一項、第三百九十五條後
段規定甚明。本部分陳國祥因妨害投票案件，不服原審判決，於
民國一００年四月二十日提起上訴，嗣同年月二十九日和另上訴
人陳國文、黃安麒一起補提共同上訴理由，惟此上訴理由，未見
一語言及陳國祥者，迄今逾期已久，於本院未判決前仍未補行提
出，依上開規定，其此部分之上訴自非合法，應予駁回。
二、上訴人陳國文、黃安麒部分
按刑事訴訟法第三百七十七條規定，上訴於第三審法院，非以判
決違背法令為理由，不得為之。是提起第三審上訴，應以原判決
違背法令為理由，係屬法定要件。如果上訴理由書狀並未依據卷
內訴訟資料，具體指摘原判決不適用何種法則或如何適用不當，
或所指摘原判決違法情事，顯與法律規定得為第三審上訴理由之
違法情形，不相適合時，均應認其上訴為違背法律上之程式，予
以駁回。陳國文、黃安麒共同上訴意旨略稱：(一)、伊夫妻原住桃
園縣八德市○○○里○○○路○段八十三巷二十一弄三十二號戶
籍地，陳國文長期在里內服務，經營關係，並曾二次參選里長（
按未當選），九十八年十一月間，得悉將有行政區調整，上址自
翌（九十九）年一月一日起，劃屬「大華里」，陳國文即喪失大
忠里里民身分，無從再選該里里長，為免多年心血頓化泡影，乃
不得已覓得不知詳情之友人林建宗同意，於當次里長選舉權基準
日之前（按為九十九年一月八日），將伊夫妻與成年之二子女陳
緯、陳念慈之上揭戶籍，遷入林建宗之同縣、市○○○里○○○
街八十二巷三弄四號住家內。但伊夫妻仍在該里內積極覓屋，俾
免落人口實，並供服務里民之用，終於如願在選前之九十九年五
月間，購得里內之「大忠段五九八號土地」與其上未辦保存登記
之同上縣、市○○街八十二巷八弄五號暨同街五十六巷二十一、
二十三號房屋，於該月三十一日完成過戶登記（按其實係完繳房
屋契稅與土地增值稅），並於繳清尾款後，將上揭寄籍登記，遷
回該永福街五十六巷二十一號（按時間係九十九年九月二日，已
在同年六月十二日里長選舉日之後），可見原所為之寄籍登記，
無非一時權宜，伊夫妻確有繼續居住里內之心意，原判決認定係
單純為取得選舉資格，意圖使陳國文當選而虛偽遷移戶籍，予以
論罪處刑，自「與客觀之事實不符」。(二)、同因行政區調整，將
會喪失「大忠里」里民身分之何宗智，黃安麒代為辦理戶籍寄放
仍屬該里之他人戶籍內，此情既經檢察官偵查，認定何宗智原為
該里老人會組長，為期續任始遷籍，無關選舉做假，對之處分不
起訴，並已確定，當生實質確定力，法院應受拘束，不得另為相
反認定。詎原判決就此部分之事，仍列載為伊夫妻之犯罪事實，
認定與選舉有關而虛偽遷移戶籍，顯然違誤云云。惟查：陳國文
、黃安麒迭在偵查、第一審調查、審理及原審調查中，分別、一
致、再三直承為選舉而虛偽遷籍，坦白「認罪」，載明筆錄，迨
至原審審理時，才翻稱遷籍之事，無關選舉，先前不諳法律，錯
誤而認罪，陳國文並以黃安麒幫子女、親友代辦遷籍，伊均不知
情置辯，如何皆屬翻異飾卸之詞，不足採信，原判決悉依卷內訴
訟資料詳加指駁、說明，茲竟另行設詞，為其他事實方面之爭議
，殊非法律審之適法理由。至何宗智遷籍部分，原判決係認定何
宗智在不明詳情下，為能繼續參加「大忠里」老人會組織，應允
黃安麒之要求，將身分證等物交予黃安麒代辦遷戶，黃安麒則為
選舉考量，將之遷入陳國文事先商得之不知情友人簡進賢戶籍之
內，此情要與檢察官對何宗智處分不起訴之認定，並無齟齬，無
上訴意旨所謂違誤、失當之情。上訴意旨核非確實依據卷內訴訟
資料而為指摘，依上說明，應認此部分上訴為違背法律上之程式
，皆予以駁回。
據上論結，應依刑事訴訟法第三百九十五條，判決如主文。
中    華    民    國  一○○  年    六    月    九    日
                      最高法院刑事第八庭
                          審判長法官  花  滿  堂  
                                法官  黃  正  興  
                                法官  洪  昌  宏  
                                法官  徐  昌  錦  
                                法官  王  聰  明  
本件正本證明與原本無異
                                      書  記  官  
中    華    民    國  一○○  年    六    月   十三   日
                                                     ｍ